臺灣高雄地方法院刑事裁定　　　　　 96年度交聲更一字第2號
原處分機關　高雄市政府
異　議　人　高義通運股份有限公司
法定代理人　甲○○
上列異議人即受處分人因違反道路交通管理處罰條例案件，對於
高雄市政府民國95年6 月7 日高市府交裁字第裁32-S00000000號
聲明異議，本院於民國95年11月6 日以95年度交聲字第418 號裁
定後，原處分機關提起抗告，經臺灣高等法院高雄分院於民國96
年1 月4 日以95年度交抗字第181 號撤銷原裁定之一部，並發回
更為審理，本院裁定如下：
    主  文
對原處分關於「記汽車違規紀錄一次」之異議駁回。
    理  由
一、聲明異議意旨略以：異議人即受處分人高義通運股份有限公
    司所有車牌號碼X6-705號營業貨運曳引車，於民國95年2 月
    28日6 時18分，由司機李碧禮駕駛，載運KOMATSU 廠牌PC75
    0SE 型打樁機1 台，途經台南市○○路與府前路口，經台南
    市警察局警員以該車載運機械經會同司機過磅總重101 噸，
    核重43噸，超載58噸，認違反道路交通管理處罰條例第29之
    2 條第3 項規定，予以當場舉發。然因異議人所載運打樁機
    1 台係「整體物品」，而非同條例第29之2 條規定之一般「
    貨物」，乃以適用法條錯誤為由，向交通部請求撤銷該項處
    罰，嗣經高雄市交通局查明異議人所有之營業貨運曳引車載
    運超重之「整體物品」事先未請領臨時通行證，違反該條例
    第29條第1 項第2 款之規定，而於95年5 月9 日以高市交裁
    字第0950016394號函通知異議人科處罰金新臺幣（下同）4,
    500 元結案，異議人並於95年5 月17日繳納罰鍰完畢，詎高
    雄市交通局復於95年5 月18日以高市交裁定第0950018011號
    函通知，命異議人補繳「超載」部分之罰鍰30萬元，並於95
    年6 月7 日開立高市府交裁字第裁32-S00000000號裁決書，
    以異議人有裝載整體物品有超重，而未懸掛危險標誌，及汽
    車裝載貨物超過核定之重量之違規行為，處罰異議人罰鍰30
    4,500 元，並記汽車違規紀錄1 次等語，惟本件異議人載運
    之物係「整體物品」而非散裝之貨物，不應適用同條例第29
    之2 條規定處罰，且此一行為，既僅違反該條例第29條第1
    項第2 款一個行政法上之義務，自不應受2 次處罰，爰依法
    聲明異議等語。
二、查異議人因違反道路交通管理處罰條例案件，對於高雄市政
    府95年6 月7 日高市府交裁字第裁32-S00000000號聲明異議
    ，本院以95年度交聲字第418 號裁定，認異議人載運物品確
    應屬「整體物品」，應依道路交通管理處罰條例第29條第1
    項第2 款、第2 項、第3 項之規定處罰，非依同條例第29條
    之2 第1 項、第3 項之規定處罰，而異議人就違反道路交通
    管理處罰條例第29條第1 項第2 款之規定，已依法繳納罰鍰
    結案，自不應另為處罰，乃裁定撤銷原處分，不罰異議人，
    嗣經原處分機關提起抗告，臺灣高等法院高雄分院以95年度
    交抗字第181 號裁定，認同條例第29條第1 項第2 款係同條
    例第29條之2 第1 項之特別規定，異議人係以一行為違反同
    條例第29條第1 項第2 款及同條例第29條之2 第1 項之義務
    ，應優先適用同條例第29條第1 項第2 款之規定，惟異議人
    違反道路交通管理處罰條例第29條第1 項第2 款之規定，依
    同條例第2 項之規定，並應記汽車違規紀錄1 次，原裁定撤
    銷原處分之全部，併為不罰之諭知尚有未恰等語，乃撤銷原
    裁定關於對原處分「記汽車違規紀錄1 次」不罰部分，發回
    更為審理，其餘抗告則予駁回確定在案，有上開裁定書2 份
    在卷可稽。是本院爰僅就原處分「記汽車違規紀錄1 次」之
    部分有無聲明異議之理由予以審理，合先敘明。
三、按「汽車裝載時，有下列情形之一者，處汽車所有人新臺幣
    3 千元以上9 千元以下罰鍰，並責令改正或禁止通行：二、
    裝載整體物品有超重、超長、超寬、超高，而未請領臨時通
    行證，或未懸掛危險標識。…汽車裝載，違反前項第1 款至
    第4 款規定者，並記汽車違規紀錄一次。」、「汽車裝載貨
    物超過核定之總重量、總聯結重量者，處汽車所有人罰鍰，
    並記汽車違規紀錄一次，其應歸責於汽車駕駛人時，除依第
    3 項規定處汽車駕駛人罰鍰及依第63條第1 項第2 款規定記
    點外，並記該汽車違規紀錄一次。」，道路交通管理處罰條
    例第29條第1 項第2 款、第2 項、第29條之2 分別定有明文
    。
四、經查：
  (一)異議人所屬之司機李碧禮於前揭時、地駕駛異議人所有之上
    開車輛載運整體物品「打樁機」1 具，經員警會同司機李碧
    禮過磅，總重101 公噸、核重43公噸、超載58 公 噸，且未
    申請臨時通行證，因而為警當場以違反道路交通管理處罰條
    例第29之2 條第3 項規定製單舉發，嗣異議人認適用法條有
    錯誤向交通部請求撤銷處罰，經交通部函轉高雄市政府交通
    局而認係違反同條例第29條第1 項第2 款之規定，於95年5
    月9 日通知異議人繳納罰鍰4,500 元結案，異議人並於95年
    5 月16日自動繳納罰鍰4,500 元等情，為異議人所不爭執，
    並有95年2 月28日南市警交字第S00000000 號舉發違反道路
    交通管理事件通知單、高雄市政府交通局95年3 月23日高市
    交裁字第0950009978號函、高雄市監理處95年3 月30日高市
    監三字第0950007542號函、95年5月9日高市交裁字第095001
    6394號函、高雄市○○○路違規罰鍰收據各1 紙及相片2 張
    附卷可稽，故上開車輛於舉發當日裝載「整體物品」超重58
    公噸，而未請領臨時通行證仍行駛，並已繳納4,500 元罰鍰
    結案等事實，應堪認定。
  (二)按道路交通管理處罰條例第29條第1 項第2 款、第29條之2
    第1 項、第3 項，對於汽車載物超重均設有處罰之規定，該
    條例第29條之2 第1 項規定「汽車裝載貨物超過核定之總重
    量，…，處汽車所有人罰鍰，並記汽車違規紀錄一次，…」
    ，罰鍰金額則依同條第3 項計算之，此係對於汽車載運貨物
    超重之一般規定。然汽車載運之貨物若屬整體物品不可分割
    ，且重量超過該載運車輛核定之總重量時，如仍適用同條例
    第29條之2第1項之規定，認係違規行為，則該「整體物品」
    既無法分割裝載，必生實際上難以裝運之情形，故此情形例
    外許可於請領臨時通行證後始得載運，乃同條例第29條第1
    項第2 款規定「裝載整體物品有超重、超長、超寬、超高，
    而未請領臨時通行證，或未懸掛危險標識」者，處以3,000
    元以上9,000 元以下罰鍰。易言之，汽車裝載超重之「整體
    物品」，其可罰性在於未請領臨時通行證，或未懸掛危險標
    識，而非在於「超重」之事實，同條例第29條第1 項第2 款
    之規定，乃同條例第29條之2 第1 項之特別規定，於裝載「
    整體物品」超重時，自應優先適用同條例第29條第1 項第2
    款、第2 項、第3 項之規定。是本件異議人上揭違規行為自
    應適用同條例第29條第1 項第2 款、第2 項、第3 項之規定
    予以處罰。從而，原處分機關於裁罰異議人罰鍰4,500 元後
    ，依同條例第29條第2 項之規定記異議人汽車違規紀錄1 次
    ，於法並無違誤，應予維持，異議人就此部分之異議為無理
    由，應予駁回。
五、據上論斷，應依道路交通案件處理法第19條，裁定如主文。
中　　華　　民　　國　　96　　年　　2 　　月　　9 　　日
                    交通法庭    法　官  郭宜芳
以上正本證明與原本無異。
如不服本裁定應於送達後5日內向本院提出抗告狀。
中　　華　　民　　國　　96　　年　　2 　　月　　9 　　日
                                書記官  陳素徵
